【裁判字號】    98,訴,498
【裁判日期】    990331
【裁判案由】    損害賠償
【裁判全文】
臺灣基隆地方法院民事判決               98年度訴字第498號
原      告  甲○○
被      告  乙○○
上列當事人間因原告提起刑事附帶民事訴訟，請求侵權行為損害
賠償事件，經本院刑事庭裁定移送而來（98年度基簡附民字第63
號裁定），本院於民國99年3月23日言詞辯論終結，判決如下：
    主  文
被告應給付原告新臺幣貳拾萬貳仟壹佰壹拾元，及自民國九十八
年十月二十二日起至清償日止，按年息百分之五計算之利息。
原告其餘之訴駁回。
訴訟費用由被告負擔五分之一，餘由原告負擔。
本判決原告勝訴部分得假執行。
原告其餘假執行之聲請駁回。
    事實及理由
一、按訴狀送達後，原告不得將原訴變更或追加他訴，但擴張或
    減縮應受判決事項之聲明者，不在此限，民事訴訟法第 255
    條第1項第3款定有明文。原告於起訴時請求被告應給付新臺
    幣（下同）1,107,200 元，及自起訴狀繕本送達翌日起至清
    償日止，按年息5%計算之利息，嗣於本院言詞辯論期日將上
    開金額減縮為1,085,488 元，利息部分之請求則不變，核屬
    應受判決事項聲明之減縮，合於上開規定，先予敘明。
二、原告主張：
(一)被告於民國98年6月26日晚間7時許，於臺北縣貢寮鄉○○村
    ○○街（原告誤寫為「福隆鄉○○路」）毆打原告，致原告
    頭部及右眼重傷，原告之機車亦遭被告毀損，原告因此支出
    醫藥費4,110元及看護費2萬元，並因眼傷無法工作，遭公司
    解僱失業之薪資損失55,980元，且原告右眼瞳孔受損，日日
    疼痛不已，深受折磨，一生傷害已造成，醫囑需長期追蹤治
    療，爾後之治療醫藥費及交通費，且需請假就醫，是否將再
    造成終生就業之損害？長年追蹤至何時？已造成心理上之重
    大負擔及精神上之痛苦，又能否治癒亦未知數，豈不終生殘
    廢痛苦？被告亦應賠償原告精神慰撫金100萬元。
(二)基於前述，聲明：被告應給付原告1,085,488 元，及自起訴
    狀繕本送達翌日起至清償日止，按年息5%計算之利息；原告
    願供擔保聲請宣告假執行。
三、被告方面：被告承認有打傷原告，願賠償醫藥費，至原告請
    求工作損失部分，原告受傷情形並未達不能工作之程度，且
    被告之前已先賠償原告2,000元，應予扣除。
四、得心證之理由：
(一)查被告於98年6月26日晚間7時許，騎乘車號AE7－363號重型
    機車，由臺北縣貢寮鄉某處往福隆方向行駛，因不滿原告騎
    乘機車自其後方超車，於同日7 時20分許，於臺北縣貢寮鄉
    ○○村○○街13之2 號前，用拳頭朝原告頭部攻擊數拳，原
    告遭攻擊時除用手撥擋外，並被迫離開機車，被告毆打完原
    告後，再回頭將原告機車踹倒在地，接著再用左、右手各朝
    原告臉部揮打1 拳，致原告右眼挫傷及右眼球周圍瘀血、左
    臉頰挫傷之事實，業據原告提出長庚醫療財團法人基隆長庚
    紀念醫院診斷證明書附於臺灣基隆地方法院檢察署98年度偵
    字第3361號卷宗、行政院國軍退除役官兵輔導委員會台中榮
    民總醫院（下稱台中榮總）診斷證明書、醫療費用收據等件
    影本為證，並有本院依職權調閱上開偵查卷宗及本院98年度
    基簡字第1102號刑事卷宗可參，復為被告所不爭執，原告主
    張上開部分之事實，自堪信為真實。
(二)按因故意或過失，不法侵害他人之權利者，負損害賠償責任
    ；不法侵害他人之身體或健康者，對於被害人因此喪失或減
    少勞動能力或增加生活上之需要時，應負損害賠償責任；不
    法侵害他人之身體、健康、名譽、自由、信用、隱私、貞操
    ，或不法侵害其他人格法益而情節重大者，被害人雖非財產
    上之損害，亦得請求賠償相當之金額，民法第184條第1項前
    段、第193條第1項、第195條第1項前段分別定有明文。本件
    原告於98年6月26日晚間7時20分許，遭被告用拳頭毆打頭部
    及臉部，致原告受有右眼挫傷及右眼球周圍瘀血、左臉頰挫
    傷等傷害，被告之行為與原告之受傷結果間，自有相當因果
    關係，被告應負侵權行為損害賠償之責，從而原告依前揭法
    條之規定，訴請被告賠償其損害，於法有據。茲就原告請求
    損害賠償範圍應否准許，審酌如下：
  1.醫療費用部分：
    原告主張因遭被告毆打本件車禍受有右眼挫傷及右眼球周圍
    瘀血、左臉頰挫傷等傷害，因而支出醫療費用4,110 元，並
    提出診斷證明書、醫療費用收據等件影本為證，且為被告所
    不爭執，是原告請求被告賠償此部分費用4,110 元，為有理
    由。
  2.看護費部分：
    按當事人主張有利於己之事實者，就其事實有舉證之責任，
    民事訴訟法第277 條前段定有明文。原告主張因遭被告毆傷
    而支出看護費2 萬元，惟除原告未舉證證明其確有支出其所
    主張之看護費用外，核原告所受右眼挫傷及右眼球周圍瘀血
    、左臉頰挫傷等傷害，並未造成四肢行動不便，應無請他人
    看護照料日常生活之必要，故原告此部分之請求，即不應准
    許。
  3.薪資損失部分：
    原告主張因遭被告毆傷無法工作，遭公司解僱失業之薪資損
    失55,980元，並於本件言詞辯論期日陳明其於受傷時係受僱
    於私人公司擔任現場監工，每月薪資約3 萬元等語，惟原告
    並未提出被保險人投保資料明細、薪資證明、所得稅扣繳憑
    單或所得資料清單等足以證明其於受傷時確受僱於私人公司
    擔任現場監工之工作，縱其所稱其於受傷時係擔任現場監工
    之工作為真，然查原告所受右眼挫傷及右眼球周圍瘀血、左
    臉頰挫傷等傷害，並未造成四肢行動不便，已如前述，且原
    告係右眼受傷，左眼功能並未喪失或減弱，原告未能舉證其
    所受傷害對其工作業務之進行有何影響，僅空言因傷遭解僱
    失業、被告應賠償薪資損失55,980元，尚不可採。
  4.慰撫金部分：
    按慰藉金之多寡，應斟酌雙方之身份、地位、資力與加害之
    程度及其他各種情形核定相當之數額。其金額是否相當，自
    應依實際加害情形與被害人所受之痛苦及雙方之身份、地位
    、經濟狀況等關係決定之（最高法院85年度臺上字第460 號
    判決參照）。本件原告因遭被告毆傷，除須忍受身體上疼痛
    外，原告經診斷後，將來亦可能會有「在室外陽光強烈或夜
    間開車交會車時會有畏光的現象」，此有兩造所不爭執之98
    年9月23日台中榮總函1件附於本院98年度基簡字第1102號刑
    事卷宗可參，對原告之日常生活亦產生不便，無論肉體及精
    神上均受有痛苦，原告自得請求精神慰撫金。惟觀諸上開台
    中榮總函文所載內容，原告視力尚可達0.8 ，並不到「嚴重
    毀敗或嚴重減損」之程度，本院斟酌兩造之身份、地位、經
    濟能力及原告所受傷害等一切情狀，認原告請求之精神慰撫
    金以20萬元為適當，原告請求逾上開範圍部分，即為無理由
    。
(三)從而，原告得請求之金額合計為204,110元【計算式：4,110
    元（醫療費用）＋20萬元（精神慰撫金）＝204,110 元】。
    另被告雖抗辯之前已賠償原告2,000元，應予扣除，未據原
    告否認，要堪採信為真，是以該部分金額應予扣除，是以原
    告得向被告請求賠償金額應為202,110。
五、綜上所述，原告本於侵權行為之法律關係請求被告賠償
    202,110元，及自起訴狀繕本送達翌日即98年10月22日起至
    清償日止，按年息5%計算之利息，為有理由，應予准許，逾
    此範圍之請求，為無理由，應予駁回。
六、本件因命給付之金額未逾50萬元，因此依法應職權宣告假執
    行；至原告敗訴部分，其假執行之聲請失所附麗，併予駁回
    。
七、結論：本件原告之訴為一部有理由，一部無理由，依民事訴
    訟法第79條、第389條第1項第5款，判決如主文。
中    華    民    國    99    年    3     月    31    日
                  民事庭法  官  王翠芬
以上正本係照原本作成。
對於本件判決如有不服，應於收受送達後20日內向本院提出上訴
書狀，敘述上訴之理由，上訴於臺灣高等法院，並按他造當事人
之人數附具繕本。
中    華    民    國    99    年    3     月    31    日
                        書記官  李一農

司法院資訊處製作；財團法人民間司法改革基金會備份。
